臺灣臺中地方法院刑事判決
111年度易字第54號
公  訴  人  臺灣臺中地方檢察署檢察官
被      告  詹進昌



上列被告因妨害名譽案件，經檢察官提起公訴（110年度偵字第3
3017號），本院判決如下：
    主    文
詹進昌犯散布文字誹謗罪，處拘役貳拾日，如易科罰金，以新臺
幣壹仟元折算壹日。 
    犯罪事實
一、詹進昌為臺中市○○區○○路000號5樓農安診所之血液透析患者
    ，因不滿該診所醫師陳經緯於為其洗腎時使用抗凝血劑。竟
    意圖散布於眾，基於散布文字誹謗農安診所及陳經緯之犯意
    ，於民國110年7月7日1時25分許，以暱稱「詹昌」之名義，
    上網於其臉書上張貼「刑事告訴狀，被告台中東勢農會信用
    部6樓農安診所主治醫師，利用情緒治病，今年三月份開始
    長期使用不該使用的藥劑在病患的身上，導致患者心臟肥大
    心瓣膜出問題，全身血管微出血，在使用內循抗凝血劑的時
    候，對患者不聞不問，純屬情緒作祟，導致患者心臟肺部嚴
    重受傷，本案提出你專業的技術故意殺人，告訴人本人謹呈
    台中市衛生局、台中地方法院檢察署、台中市調查局，今天
    我要做心導管手術是他造成的，若有危險性，請依法究辦這
    個醫師，本案如果有文章捏造造假，本人負責相對的法律責
    任，但是這種醫生寄（既）沒有醫療技術而且常常情緒作祟
    ，不夠資格當醫生，而且本人對他提告故意殺人罪，下圖醫
    生的名字相片農安醫院日常報表90%以上做假，本人如果今
    天發生不幸的意外，此篇文章為報案手冊，希望相關單位調
    查，謝謝！內循抗凝血劑本人不能打，兩腳微血管出血他還
    是繼續打，這種人怎麼那麼當醫生，報案日期中華民國110
    年7月6日，這個醫生犯了故意殺人罪，請依法調查，附著這
    個醫生可能和裡面的護士小姐有曖昧的關係，裡面每一個護
    士小姐都對我很好叫我大叔，可能引起他心裡的不平衡，種
    下殺機，所有的指控都有所依據，可以對辯，本篇文章調查
    中請勿分享謝謝」等文字，足以貶損農安診所及陳經緯之名
    譽。
二、案經農安診所即許淑埜及陳經緯訴由臺中市政府警察局東勢
    分局報告及委由王士豪、蔡宜靜律師告訴臺灣臺中地方檢察
    署檢察官偵查起訴。
    理    由
一、證據能力部分：
  ㈠按被告以外之人於審判外之陳述，雖不符刑事訴訟法第159條
    之1至第159條之4之規定，而經當事人於審判程序同意作為
    證據，法院審酌該言詞陳述或書面陳述作成時之情況，認為
    適當者，亦得為證據；又當事人、代理人或辯護人於法院調
    查證據時，知有第159條第1項不得為證據之情形，而未於言
    詞辯論終結前聲明異議者，視為有前項之同意，刑事訴訟法
    第159條之5定有明文。經查，本判決以下所引用被告詹進昌
    以外之人於審判外之言詞或書面陳述，對被告而言，性質上
    屬傳聞證據，惟被告已知悉有刑事訴訟法第159條第1項之情
    形，且未於言詞辯論終結前聲明異議，本院審酌上開證據作
    成時之情況，尚無違法取證或不當之情形，復與本案之待證
    事實間具有相當之關聯性，以之作為證據應屬適當，揆諸上
    開規定，應認有證據能力。
  ㈡傳聞法則乃對於被告以外之人於審判外之言詞或書面陳述而
    為之規範。本判決以下引用之非供述證據，無刑事訴訟法第
    159條第1項規定傳聞法則之適用，因與本案待證事實具有關
    聯性，且無證據證明係公務員違法取得之物，依法自得作為
    證據。
二、認定犯罪事實所憑之證據及理由：
    訊據被告固坦承於上揭時間，使用其臉書帳號「詹昌」，於
    臉書上發布上開貼文，惟矢口否認有何散布文字誹謗犯行，
    辯稱：我說的都是事實云云。然查：
  ㈠被告於上揭時間，使用其臉書帳號「詹昌」，於臉書上發布
    上開貼文等情，業據被告於偵查及本院審理中坦承不諱，並
    有臉書貼文擷圖在卷可佐，此部分之事實首堪認定。
  ㈡次查，就被告上揭貼文內容觀之，其稱「被告台中東勢農會
    信用部6樓農安診所主治醫師，利用情緒治病，今年三月份
    開始長期使用不該使用的藥劑在病患的身上，導致患者心臟
    肥大心瓣膜出問題，全身血管微出血，在使用內循抗凝血劑
    的時候，對患者不聞不問，純屬情緒作祟，導致患者心臟肺
    部嚴重受傷，本案提出你專業的技術故意殺人」等語，佐以
    其貼文附有告訴人陳經緯之腎臟專科醫師證書，明確可見被
    告貼文所指涉之人係告訴人陳經緯及農安診所，再被告係於
    農安診所接受血液透析治療，此有農安診所血液透析紀錄單
    在卷可憑，再於進行血液透析時，本應為患者注入抗凝血劑
    ，避免患者血液於循環管路內凝固，此有臺灣腎臟護理學會
    血液透析要點在卷可憑，縱使被告因血液透析治療施打之抗
    凝血劑有感到不適，亦與醫師「情緒作祟，故意殺人」等情
    明顯有別，況且依110年3月1日血液透析紀錄單下方護理紀
    錄記載「右膝及小腿有瘀青今天抗凝劑減半，3/3不用抗凝
    劑」，已有依被告當時之身體狀況調整抗凝血劑之用量，顯
    然無被告貼文所稱之情形。再被告稱「農安醫院日常報表90
    %以上做假」等語，被告固辯稱：1月開始我天天不舒服，但
    是護理長說我沒有不舒服，這不是造假嗎等語，然農安診所
    為被告進行血液透析治療時，血液透析紀錄單已有記載被告
    之身體數值及醫療處置明確，況110年5月5日之血液透析紀
    錄單護理紀錄有記載「人很累，精神不好」；同年月10日之
    血液透析紀錄單護理紀錄亦記載「我星期五洗完很不舒服，
    有去榮總急診測血紅素8.3，有輸2袋血」等情，亦將被告所
    稱其不舒服之情形記載明確，自無被告貼文所稱之情形。又
    被告貼文稱「這個醫生可能和裡面的護士小姐有曖昧的關係
    ，裡面每一個護士小姐都對我很好叫我大叔，可能引起他心
    裡的不平衡，種下殺機」等語，更係被告基於個人臆測，無
    任何證據支持之詞。綜合被告上揭貼文內容，係指摘傳述上
    開不實內容，足以使人誤認農安診所及其醫師告訴人陳經緯
    不具醫療專業，惡意殺害病患，顯然足以毀損農安診所及告
    訴人陳經緯之名譽，該當誹謗無訛。
  ㈢被告雖辯稱：提出我手機的錄音譯文，證明告訴人既然沒有
    犯罪，為何護理長要說請告訴人陳經緯跟我道歉等語，並提
    出錄音檔譯文在卷可憑（見本院卷第115-121頁）。然被告
    對於農安診所之醫療處置感到不滿，農安診所之護理人員為
    免紛爭擴大，率先向被告表示歉意試圖安撫被告，屬於處理
    紛爭之合理行為，不代表農安診所或告訴人陳經緯自認有被
    告上揭貼文所指摘之內容，自無從為有利於被告之認定。
  ㈣綜上所述，本案事證明確，被告犯行足堪認定，應依法論科
    。
三、論罪科刑：
  ㈠核被告所為，係犯刑法第310條第2項之散布文字誹謗罪。
  ㈡被告一行為同時侵害農安診所及告訴人陳經緯之名譽，為想
    像競合犯，應依刑法第55條前段規定，從一重處斷。
  ㈢爰以行為人之責任為基礎，審酌被告不循正當管道解決糾紛
    ，於臉書上散布上開貼文，毀損農安診所及告訴人陳經緯之
    名譽之犯罪手段、所生損害，暨被告始終未坦承犯行，亦未
    賠償告訴人等所受之損害，犯後態度上無從為有利於其之認
    定，兼衡其素行、於本院審理中自陳之智識程度、生活狀況
    等一切情狀，量處如主文所示之刑，並諭知易科罰金之折算
    標準。
據上論斷，應依刑事訴訟法第299條第1項前段，刑法第310條第2
項、第55條前段、第41條第1項前段，刑法施行法第1條之1第1項
，判決如主文。
本案經檢察官林樹蘭提起公訴，檢察官李濂到庭執行職務。
中　　華　　民　　國　　111 　年　　3 　　月　　23　　日
                  刑事第六庭    法  官  陳昱翔
以上正本證明與原本無異。
如不服本判決應於收受判決後20日內向本院提出上訴書狀，並應
敘述具體理由；其未敘述上訴理由者，應於上訴期間屆滿後20日
內向本院補提理由書（均須按他造當事人之人數附繕本）「切勿
逕送上級法院」。
告訴人或被害人如不服判決，應備理由具狀向檢察官請求上訴，
上訴期間之計算，以檢察官收受判決正本之日起算。 
                                書記官  陳筱惠
中　　華　　民　　國　　111 　年　　3 　　月　　23　　日
附錄論罪科刑法條
刑法第310條
意圖散布於眾，而指摘或傳述足以毀損他人名譽之事者，為誹謗
罪，處1年以下有期徒刑、拘役或1萬5千元以下罰金。
散布文字、圖畫犯前項之罪者，處2年以下有期徒刑、拘役或3萬
元以下罰金。
對於所誹謗之事，能證明其為真實者，不罰。但涉於私德而與公
共利益無關者，不在此限。